【裁判字號】    98,簡上,77
【裁判日期】    990106
【裁判案由】    竊盜
【裁判全文】
臺灣宜蘭地方法院刑事判決              98年度簡上字第77號
上  訴  人
即  被  告  乙○○
上列上訴人因竊盜案件，不服本院簡易庭98年度簡字第584號中
華民國98年9月7日第一審簡易判決（聲請案號：臺灣宜蘭地方法
院檢察署98年度偵字第2910號），提起上訴，本院管轄之第二審
合議庭判決如下：
    主  文
上訴駁回。
    事  實
一、乙○○前於民國95年間因竊盜、偽造文書案件，經臺灣高等
    法院以96年度上訴字第187號判處有期徒刑6月、6月，應執
    行有期徒刑10月確定，嗣經臺灣高等法院裁定減刑後定應執
    行有期徒刑6月確定，並於97年10月19日執行完畢。詎其不
    知悔改，竟意圖為自己不法之所有，分別為下列竊盜行為：
  (一)於98年7月3日上午9時10分許，乙○○至宜蘭縣宜蘭市○○
    街17號丙○○經營之飾品攤位，先徒手竊取丙○○所有之皮
    夾1只，得手後藏放在其所攜帶之包包內，再徒手竊取丙○○所有置於桌上充電中之Sony Ericsson廠牌行動電話1支，
    得手後藏放在其左側褲袋內，嗣經丙○○發現行動電話遭竊
    ，當場質問乙○○，乙○○始拿出上開皮夾、行動電話歸還
    丙○○。
  (二)於98年7月3日上午9時30分許，乙○○至宜蘭縣宜蘭市○○
    街6之6號甲○○經營之菜攤，徒手竊取甲○○擺放在攤內籃
    子裡之現金新臺幣（下同）600元，甫得手之際，旋遭在旁
    之客人發現而當場逮獲。
二、案經由宜蘭縣政府警察局宜蘭分局報請臺灣宜蘭地方法院檢
    察署檢察官偵查後聲請簡易判決處刑。
    理  由
壹、證據能力部分：
一、按被告以外之人於審判外之言詞或書面陳述，除法律有規定
    者外，不得作為證據；又被告以外之人於審判外之陳述，雖
    不符前4條之規定，而經當事人於審判程序同意作為證據，
    法院審酌該言詞陳述或書面陳述作成時之情況，認為適當者
    ，亦得為證據，刑事訴訟法第159條第1項、第159條之5第1
    項分別定有明文。
二、經查：證人丙○○、甲○○於警詢中之陳述（見警卷第1頁
    至第5頁），雖係被告以外之人於審判外之言詞陳述，惟業
    經被告於審判程序中表示同意作為證據（見本院卷第48頁至
    第49頁），且本院審酌上開言詞陳述作成時情況，並無違法
    之處，認為適當，依上開規定，自得作為證據使用。
貳、實體部分：
一、認定犯罪事實所憑之證據及理由：
  (一)訊據被告乙○○固坦承有於上開時、地，先後進入上開丙○○、甲○○攤位內之事實（見本院卷第26頁），核與證人丙○○、甲○○於警詢、偵查、本院審理中所述情節相符（見
    警卷第1頁至第5頁、偵卷第16頁至第18頁、本院卷第40頁至
    第47頁），堪認被告此部分供述與事實相符。惟被告矢口否
    認有何竊盜之犯行，辯稱：伊拿丙○○之皮夾1只係要購買
    ，而當時伊是因好奇拿丙○○所有之行動電話與自己的行動
    電話比較，嗣誤將丙○○之行動電話放入自己口袋內，又伊
    在甲○○攤位有跟甲○○說要買菜，並放100元至籃子內，
    因甲○○未聽到，伊遂從籃子內欲拿回自己的錢，故伊並未
    有任何竊盜之行為，且伊當天吃太多安眠藥，意識不清云云
    。
  (二)本案之爭點：
  1.被告有無竊取丙○○所有之皮夾1只、行動電話1支？
  2.被告有無竊取甲○○所有之現金600元？
  3.被告為上開竊盜行為時有無刑法第19條之情形？
  (三)經查：
  1.爭點一：被告有無竊取丙○○所有之皮夾1只、行動電話1支
    ？
  (1)證人丙○○於98年7月3日警詢中證述：「（問：妳所有之手
    機於何時？何地發現遭竊？）手機是於98年7月3日9時10分
    許，在宜蘭市○○街17號遭竊。（問：妳所有之手機如何發
    現遭竊？請詳述說明？）我當時在宜蘭市○○街17號內賣飾
    品，正在跟客人交易時，當時發現手機不見，於是向前詢問
    當時正站在我之前放置手機地方的客人說：『請問妳有看到
    我的手機嗎？』，於是對方回答：『我不知道』。然後我又
    向對方說：『我確定我的手機放在妳旁邊的桌子上』。最後
    對方才從她自己的褲子左邊的口袋取出我所有之手機，…。
    （問：你所遭竊之手機型號廠牌為何？價值為何？）索尼愛
    立信廠牌、S500i型、黑色、滑蓋型…，價值8900元。」等
    語（見警卷第3頁至第4頁）；於98年7月16日偵查中證述：
    「（問：是否財物遭竊？）是，98年7月3日上午約9點在我
    店內，當時我在跟另一個客人交易，被告突然跑進來，拿攤
    子上的1個皮夾起來，我有餘光注意到她，她又繞到我的攤
    位後面，我繼續與那個客人談價錢，結果那個客人叫我注意
    被告，因我們2人都覺得被告很怪，東西沒有很認真看，我
    走過去結果發現我在充電的手機不見，我就問被告有無拿我
    的手機，她說沒有，我再問第二次，她才說她拿錯了，並從
    褲子口袋把我的手機拿出來還我，她辯稱她的手機與我的手
    機是同一型的，她拿錯了，但我叫她把她的手機給我看，她
    是LG的，我是SONY易利信的，之後她又從包包內拿出我攤位
    上的皮夾，那也是她偷的，她跟我說那個也還給我，…。」
    等語（見偵卷第17頁至第18頁）；於98年12月23日本院審理
    中證述：「（被告問：98年7月3日上午9時10分許，我拿你
    的皮夾是否有問你皮夾多少錢？）沒有。因為那天我先發現
    我充電中的手機不見了，且當時被告就站在我放手機的位置
    旁，我就問被告我手機怎麼不見了，被告說沒有，我就對被
    告說我敢確定手機是被告拿走的，此時，被告才從口袋拿出
    我的手機並說『我拿錯了』，之後被告又從她的包包拿出我
    要販售給客人的皮夾，並問我皮夾多少錢，我才跟被告說9
    百多元，被告說他只有1千元，她不能買，…。（審判長問
    ：當時妳問被告手機是否為被告拿走時，被告有何回應？）
    被告一開始說沒有拿，我就跟被告說我確定是妳拿的，被告
    才從她所穿的牛仔褲口袋拿出我的手機，並有拿出她自己的
    手機說她拿錯了，但是我跟被告說我的手機與她的手機型號
    完全不同，且當時我的手機連接充電器的線正在充電中，而
    非單獨放在那邊，所以不可能有拿錯的問題。在這之後，被
    告又從她所揹的黑色包包拿出我所販售的皮夾，並問我多少
    錢。」等語（見本院卷第40頁至44頁）。綜觀證人丙○○上
    開證述，就發現行動電話、皮夾失竊之經過，與被告對話內
    容，嗣被告歸還上開物品等重要情節證述一致，並有行動電
    話照片3張在卷可佐（見警卷第16頁、偵卷第12頁至第13頁
    ），且證人丙○○與被告素不相識，亦無任何嫌隙，其自無
    甘冒偽證刑責而設詞誣陷被告之必要，其證詞堪以採信。可
    證於98年7月3日上午9時10分許，被告確有在證人丙○○所
    經營之飾品攤位，先徒手竊取丙○○所有之皮夾1只，得手
    後藏放在其所攜帶之包包內，再徒手竊取丙○○所有置於桌
    上充電中之Sony Ericsson廠牌行動電話1支，得手後藏放在
    其左側褲袋內，嗣經丙○○發現行動電話遭竊，當場質問被
    告，被告始拿出上開皮夾、行動電話歸還丙○○。
  (2)而被告雖辯稱：伊拿丙○○之皮夾1只係要購買云云。惟觀
    諸被告當時係先將丙○○所有之皮夾1只置放在伊所攜帶之
    包包內，於丙○○查覺有異質問伊有無竊取行動電話時，伊
    始將該皮夾自包包內取出，向丙○○表示伊要購買該皮夾，
    並詢問皮夾價格，此顯與一般買賣，買家會先挑選商品、詢
    價、付款，再由賣家交付商品之情形相違，是被告仍以前詞
    置辯，顯係事後卸責之詞，不足採信。
  (3)又被告雖辯稱：伊當時係因好奇拿丙○○所有之行動電話與
    自己的行動電話比較，嗣誤將丙○○之行動電話放入自己口
    袋云云。然觀諸丙○○所有之行動電話係Sony Ericsson廠
    牌、黑色滑蓋式行動電話，與被告所有之LG廠牌、黑色非滑
    蓋式行動電話及WIN2廠牌銀色掀蓋式行動電話，不論廠牌、
    外型、大小、構造、顏色均差距甚遠，此有照片3張在卷足
    憑（見警卷第16頁、偵卷第12頁至第13頁），被告顯無不慎
    拿錯之可能，遑論該Sony Ericsson廠牌行動電話於當時尚
    連結充電器補充電源中，被告更不可能將自己持有之行動電
    話與該行動電話相混，是被告仍以前詞置辯，應為事後諉卸
    之詞，亦不足採。
  (4)綜上所述，可證被告確有意圖為自己不法之所有，於上開時
    、地，徒手竊取丙○○所有之皮夾1只、Sony Ericsson廠牌
    行動電話1支。
  2.爭點二：被告有無竊取甲○○所有之現金600元？
  (1)證人甲○○於98年7月3日警詢中證述：「（問：你如何遭竊
    ？遭竊物品為何？請詳述當時情形？）我當時在宜蘭市○○
    街6之6號〈南館市場〉賣菜，客人很多，我聽到有人大喊小
    偷，我就看到這名女子順手拿我放置於紅色籃子裡的錢，共
    竊取1百元紙鈔6張，共600元。」等語（見警卷第1頁至第2
    頁）；於98年7月16日偵查中證述：「（問：是否財物遭竊
    ？）是，98年7月3日上午9時許在我的店內，當時很多客人
    ，之前我岳母有注意到被告，問被告需要什麼菜，被告說菜
    很多慢慢看，之後被告在我店內繞了幾圈，趁我們沒注意，
    我們店內的錢是放在紅色籃子內，她就先抓了一把放入口袋
    ，被我們隔壁的客人看到，但沒喊，他看著被告抓第二把，
    才喊小偷，我就轉身，就看到被告拿了一把紙鈔剛好拿在手
    上，約600元，…後來旁邊的人幫忙抓住，我就快報警，…
    。」等語（見偵卷第16頁至第17頁）；於98年12月23日本院
    審理中證述：「（被告問：98年7月3日早上我有丟1百元，
    你有無看到？）沒有。（被告問：98年7月3日早上9時30分
    許，你菜攤的客人是否很多？）是，當天我們剛好進貨，我
    已經把菜排好，就很多客人陸續前來，並在我的菜攤前面選
    菜，…那天客人很多，…。（被告問：98年7月3日早上9點3
    0分，我是否有丟1百元給你，並對你說我要買菜？）怎麼可
    能，你還沒有算錢，就先丟錢給店家，都還不知道要付多少
    錢怎麼付錢。…（審判長問：請陳述當天的過程？）…當時
    被告剛好站在我旁邊，結果對面攤販的人就過來我的攤位並
    指我身旁的被告說是小偷，當時被告想要逃跑，我就把被告
    抓住推到攤位後面，被告想要掙脫，…有2個女客人幫我抓
    住被告，…我跟被告說我要報警，被告就…拿出6百元丟在
    地上，那6百元紙張鈔票是很凌亂的，不是疊整齊的，…。
    」等語（見本院卷第45頁至第46頁）。綜觀證人甲○○上開
    證詞，就發現被告竊取金錢之重要情節證述一致，亦核與證
    人丙○○於98年12月23日本院審理中證述：「（被告問：我
    到甲○○的攤位後，妳有無看到我丟1百元到甲○○的籃子
    ？）沒有。…（檢察官問：被告拿甲○○的錢被抓到後，當
    時甲○○的錢是否在被告的手上？）是，當時被告把錢抓在
    手裡，被告是當場被客人及甲○○抓到，但被告不承認，之
    後甲○○把被告帶到攤位後面，被告的手仍然握住錢，是把
    被告帶到後面去，被告才把手上的錢放掉，錢才掉在地上。
    （檢察官問：當時被告手中抓住的錢大約有幾張？）他們清
    點後約有5、6百元。當時除了我看到被告伸手去甲○○的籃
    子拿錢外，另外我隔壁攤的2位攤販也有看到，當時也有上
    前去抓被告，當時我是有看到被告手上握有1把鈔票。」等
    語相符（見本院卷第40頁至第41頁），並有百元紙鈔照片1
    張在卷足憑（見警卷第16頁），且證人甲○○與被告素不相
    識，亦無任何嫌隙，其自無甘冒偽證刑責而設詞誣陷被告之
    必要，其證詞堪以採信。可證於98年7月3日上午9時30分許
    ，被告確有至甲○○經營之菜攤內，徒手竊取甲○○擺放在
    攤內籃子裡之現金600元，甫得手之際，旋遭在旁之客人發
    現而當場逮獲。
  (2)至於被告雖辯稱：伊到甲○○攤位有跟甲○○說要買菜，並
    放100元至籃子內，因甲○○未聽到，伊遂從籃子內欲取回
    自己的錢云云。然依證人甲○○所述被告至該攤位後並未有
    任何選購蔬菜、詢價、秤重之舉止，則被告如何知悉應給付
    甲○○價金若干，此實與一般人至菜攤選購蔬菜之情形相悖
    ，況於證人甲○○逮獲被告行竊時，被告係自籃內取走600
    元，亦與被告所稱放置籃內100元之金額不符，益徵被告所
    述係屬不實，是被告仍以前詞置辯，顯係事後卸責之詞，不
    足採信。
  (3)綜上所述，可證被告確有意圖為自己不法之所有，於上開時
    、地，徒手竊取甲○○所有之現金600元。
  3.爭點三：被告為上開竊盜行為時有無刑法第19條之情形？
  (1)按行為時因精神障礙或其他心智缺陷，致不能辨識其行為違
    法或欠缺依其辨識而行為之能力者，不罰。行為時因前項之
    原因，致其辨識行為違法或依其辨識而行為之能力，顯著減
    低者，得減輕其刑。前2項規定，於因故意或過失自行招致
    者，不適用之，刑法第19條定有明文。
  (2)本件被告雖辯稱：伊於98年7月3日凌晨服用過多安眠藥，導
    致伊於行竊時意識不清云云，並提出財團法人蘭陽仁愛醫院
    診斷證明書1份為證（見本院卷第59頁）。然依該診斷書記
    載被告經該院診斷患有睡眠障礙，並開立每晚服用2顆Rohyp
    nol之處方，而Rohypnol（Flunitrazepam）是一種形態的苯
    二氮焯（benzodiazepine），屬於抑制中樞神經的藥物，用
    來當作鎮定劑與抗焦慮藥物，過量服用Rohypnol會讓人嘔吐
    、產生幻覺、呼吸困難甚至陷入休克，惟依證人丙○○於98
    年12月23日本院審理中證述：「（審判長問：98年7月3日上
    午9時10分，妳發現被告拿妳的行動電話及皮夾時，當時被
    告的意識狀態如何？）很好，意識很清醒，可以直接與我對
    話。」等語（見本院卷第43頁）。且證人甲○○於98年12月
    23日本院審理中亦證述：「（審判長問：從別人發現被告行
    竊並大喊小偷時，你抓住被告到警察到現場把被告帶回警察
    局期間，被告的意識狀態如何？）我覺得蠻清醒的，當時我
    沒有覺得被告有喝酒或意識模糊的狀態。」等語（見本院卷
    第47頁），足證被告於98年7月3日上午9時10分許、9時30分
    許行竊時之意識甚為清楚，並未有服用上開藥物過量，而產
    生精神障礙或心智缺陷之情形，是被告所辯為事後卸責之詞
    ，不足採據。
  (四)從而，被告意圖為自己不法之所有，分別於上開時、地，竊
    取上開物品之事實，均事證明確，應依法論科。
二、論罪科刑之理由：
  (一)被告乙○○所為犯罪事實一(一)、(二)，均係犯刑法第320條第1
    項竊盜罪。
  (二)被告於95年間因竊盜、偽造文書案件，經臺灣高等法院以96
    年度上訴字第187號判處有期徒刑6月、6月，應執行有期徒
    刑10月確定，嗣經臺灣高等法院裁定減刑後定應執行有期徒
    刑6月確定，並於97年10月19日執行完畢，此有臺灣高等法
    院被告前案紀錄表1份在卷足憑，其於5年以內分別故意再犯
    本件有期徒刑以上之罪，均為累犯，應各依刑法第47條第1
    項規定，加重其刑。
  (三)原審以被告罪證明確，因而適用刑事訴訟法第449條第1項前
    段、第454條第2項，刑法第320條第1項、第47條第1項、第5
    1條第5款、第41條第1項前段，刑法施行法第1條之1第1項、
    第2項前段規定。並審酌被告之犯罪動機、目的、手段、素
    行及犯罪後態度等一切情狀，分別量處被告有期徒刑3月、3
    月，定應執行有期徒刑4月，並諭知易科罰金之折算標準。
    經核原審判決認事、用法及量刑均適法、妥當，應予維持，
    被告以否認犯罪為由，提起上訴，顯無理由，應予駁回。
三、適用之法律：
    刑事訴訟法第455條之1第1項、第3項、第368條。
本案經檢察官劉惟宗到庭執行職務。
中    華    民    國    99    年    1     月    6     日
                  刑事第二庭  審判長法  官  林惠玲
                                    法  官  劉家祥
                                    法  官  蘇錦秀
以上正本證明與原本無異。
本件不得上訴。
                                    書記官  陳靜宜
中    華    民    國    99    年    1     月    7     日
【附錄本案論罪科刑法條】
刑法第320條第1項：
意圖為自己或第三人不法之所有，而竊取他人之動產者，為竊盜
罪，處5年以下有期徒刑、拘役或5百元以下罰金。

司法院資訊處製作；財團法人民間司法改革基金會備份。
